---
title: "Analyse des Séismes avec R Shiny"
output: 
  flexdashboard::flex_dashboard:
    orientation: rows
    vertical_layout: fill
runtime: shiny
---

```{r}

#rsconnect::setAccountInfo(name='kbdc', token='332EB08F9E5AD3BE360B63724E6276D6', secret='ng6vFY0zw4b7EDIR58fCfjgVLbrjsKV5YFoZNQvK')

```

## Téléchargement des packages
```{r setup, include=FALSE}
#if(!require("devtools"))
  #install.packages("devtools")
#devtools::install_github("rstudio/rsconnect")

library(rsconnect)
library(shiny)
library(leaflet)
library(ggplot2)
library(dplyr)
library(lubridate)
library(plotly)
library(DT)  #tableau interactif
library(flexdashboard)
library(shinythemes)
```

## Introduction

Ce document présente une analyse interactive des séismes aux États-Unis à l'aide de **R Shiny**.

### Etape 1 : découverte des données 

```{r}
# Chargement des données
data <- read.csv("data/Data1.csv")

# Afficher un aperçu des données
head(data)

# Résumé statistique des données
summary(data)

# Structure des données
str(data)

```

### Etape 2 : Traitement des données 

```{r}
# Convertir la colonne 'time' en format DateTime
data$time <- as.POSIXct(data$time, format = "%Y-%m-%dT%H:%M:%OSZ", tz = "UTC")

# Filtrer les données pour l'Ouest des États-Unis
western_usa_data <- data %>%
  filter(longitude < -100, 
         longitude > -125, 
         latitude > 30, 
         latitude < 50)

# Lignes où 'mag', 'latitude', ou 'longitude' contiennent des NA
missing_data <- data %>%
  filter(is.na(mag) | is.na(latitude) | is.na(longitude))

# Aperçu des lignes
head(missing_data)

# Nombre total de NA dans l'ensemble des données
sum(is.na(data))
# Nombre de NA par colonne
colSums(is.na(data))
# Nombre de lignes avec au moins un NA
sum(!complete.cases(data))

# Suppression de la colonne horizontalError
data_cleaned <- data %>% select(-horizontalError)
# Remplacer les NA dans 'dmin', 'magError', et 'magNst' par leur médiane
data$dmin[is.na(data$dmin)] <- median(data$dmin, na.rm = TRUE)
data$magError[is.na(data$magError)] <- median(data$magError, na.rm = TRUE)
data$magNst[is.na(data$magNst)] <- median(data$magNst, na.rm = TRUE)

# Vérifier l'absence de NA dans les données
sum(is.na(data))  # Devrait être 0
# Vérifier par colonne
colSums(is.na(data))

#Concernant la profondeur, elle ne peux pas être négative :Remplacer les valeurs négatives de profondeur par 0
#data$depth[data$depth < 0] <- 0

# Vérifier les statistiques de profondeur après traitement
summary(data$depth)

```
Il y a 657 lignes incomplètes pour un total de 663 valeurs manquantes. Pour autant, les colonnes les plus critiques ( longitude, latitude et mag) n'ont aucune valeur manquante, donc on peut utiliser les données pour des visualisations géographiques et analytiques.
Colonnes avec des NA :
dmin (distance minimale) : Seulement 14 valeurs manquantes sur 3965, peu d'impact.
horizontalError (erreur horizontale) : 612 valeurs manquantes, c'est significatif (15 % des données), on ne peut pas tellement se fier à cette colonne, donc on la supprime.
magError (erreur sur la magnitude) : 34 valeurs manquantes, l'impact est limité.
magNst (nombre d'observations pour la magnitude) : Seulement 3 valeurs manquantes.

D'après le site USGS qui est un site officiel du gouvernement américain, il est possible dans certain cas que la profondeur du séisme soit négative. Par exemple si c'est une explosion de carrière, nous décidons alors de garder ces valeurs.
https://www-usgs-gov.translate.goog/faqs/what-does-it-mean-earthquake-occurred-a-depth-0-km-how-can-earthquake-have-a-negative-depth?_x_tr_sl=en&_x_tr_tl=fr&_x_tr_hl=fr&_x_tr_pto=rq

### Etape 3 : Carte interactive des séismes

Interface Utilisateur :

```{r, echo=FALSE}
ui <- fluidPage(
  theme = shinytheme("slate"),
  tags$head(
    tags$link(rel = "stylesheet", type = "text/css", href = "styles.css")
  ),
  

  titlePanel("Les séismes aux États-Unis et au Mexique"),
  sidebarLayout(
    sidebarPanel(
      sliderInput("radius", "Taille des points", min = 1, max = 10, value = 3),
      sliderInput("magnitude", "Filtrer par magnitude :", 
                  min = 1, max = 6, value = c(1, 6)),
      sliderInput("depth", "Filtrer par profondeur :", 
                  min = -10, max = 150, value = c(0, 100)),
      checkboxInput("show_heatmap", "Afficher la Heatmap", value = FALSE),
      actionButton("reset", "Réinitialiser les filtres"),
      downloadButton("downloadData", "Télécharger les données filtrées")
    ),
    mainPanel(
      tabsetPanel(
        # Onglet Carte et Tableau
        tabPanel("Carte et Tableau",
                 leafletOutput("map", height = 400),
                 DTOutput("table")
        ),
        # Graphique temporel
        tabPanel("Graphique temporel",
                 plotlyOutput("time_series")
        ),
        # Distribution des magnitudes
        tabPanel("Distribution des Magnitudes",
                 plotlyOutput("magnitude_distribution")
        ),
        # Répartition géographique par profondeur
        tabPanel("Répartition par Profondeur",
                 plotlyOutput("depth_scatter")
        ),
        # Comparaison régionale
        tabPanel("Comparaison Régionale",
                 plotlyOutput("regional_comparison")
        ),
        # Proportions des types de séismes
        tabPanel("Proportions des Types de Séismes",
                 plotlyOutput("type_pie_chart")
        ),
        # Corrélation magnitude vs profondeur
        tabPanel("Magnitude vs Profondeur",
                 plotlyOutput("magnitude_depth_correlation")
        )
      )
    )
  )
)



```

Serveur :

```{r, echo=FALSE}
server <- function(input, output, session) {
  
 # Données filtrées en fonction des sliders
  selected_data <- reactive({
    data %>%
      filter(
        mag >= input$magnitude[1],
        mag <= input$magnitude[2],
        depth >= input$depth[1],
        depth <= input$depth[2]
      )
  })
  
  # Afficher un message si aucun séisme ne correspond aux filtres
observe({
  if (nrow(selected_data()) == 0) {
    showNotification(
      "Aucun séisme ne correspond aux filtres sélectionnés.",
      type = "warning",
      duration = 5,
      closeButton = TRUE
    )
  }
})
  
  # Données pour la ligne sélectionnée dans le tableau
selected_row <- reactive({
  if (!is.null(input$table_rows_selected)) {
    selected_data()[input$table_rows_selected, ]  # Ligne sélectionnée
  } else {
    NULL  # Aucune sélection
  }
})

  
  # Carte interactive initiale
  output$map <- renderLeaflet({
    leaflet() %>%
      addTiles() %>%
      setView(lng = -98, lat = 38, zoom = 4)
  })
  
  # Mise à jour de la carte
  observe({
    # Si une ligne est sélectionnée
    if (!is.null(input$table_rows_selected)) {
      # Afficher uniquement le séisme sélectionné
      leafletProxy("map") %>%
        clearMarkers() %>%
        addCircleMarkers(
          data = selected_row(),
          ~longitude, 
          ~latitude,
          radius = ~mag * input$radius / 2,
          color = "blue",  # Couleur spécifique pour le séisme sélectionné
          stroke = TRUE,
          fillOpacity = 1,
          popup = ~paste(
            "<b>Lieu :</b>", place, "<br>",
            "<b>Date :</b>", format(as.Date(time), "%d %B %Y"), "<br>",  # Ajout de la date
            "<b>Magnitude :</b>", mag, "<br>",
            "<b>Profondeur :</b>", depth, "km", "<br>",
            "<b>Latitude :</b>", latitude, "<br>",
            "<b>Longitude :</b>", longitude
              )
          )
    } else {
      # Afficher tous les séismes filtrés
      leafletProxy("map", data = selected_data()) %>%
        clearMarkers() %>%
        removeControl("legend") %>%
        addCircleMarkers(
          ~longitude, 
          ~latitude,
          radius = ~mag * input$radius / 2,
          color = ~colorNumeric(palette = c("#FF9999", "#FF6666", "#FF4500", "#D03028", "#AD2823"), domain = data$mag)(mag),
          stroke = FALSE,
          fillOpacity = 1,
          popup = ~paste(
            "<b>Lieu :</b>", place, "<br>",
            "<b>Date :</b>", format(as.Date(time), "%d %B %Y"), "<br>",  # Ajout de la date
            "<b>Magnitude :</b>", mag, "<br>",
            "<b>Profondeur :</b>", depth, "km", "<br>",
            "<b>Latitude :</b>", latitude, "<br>",
            "<b>Longitude :</b>", longitude
              )
        ) %>%
      # Ajouter une légende
      addLegend(
        position = "bottomright",  # Position de la légende
        pal = colorNumeric(
          palette = c("#FF7F7F", "#FF6666", "#FF4500", "#D03028", "#AD2823"),
          domain = data$mag
        ),
        values = ~mag,  # Variable utilisée pour la légende
        title = "Magnitude des Séismes",
        labFormat = labelFormat(digits = 1), # Format des labels
        opacity = 1,
        layerId = "Légende"
      )
  }
  })

  #heatmap
observe({
  if (input$show_heatmap) {
    # Filtrer les données et gérer les valeurs manquantes
    filtered_data <- selected_data() %>%
      filter(!is.na(longitude), !is.na(latitude), !is.na(mag))
    
    # Vérifier que les données sont disponibles
if (nrow(filtered_data) > 0) {
  leafletProxy("map", data = filtered_data) %>%
    clearMarkers() %>%
    addHeatmap(
      lng = ~longitude,
      lat = ~latitude,
      value = ~mag,
      blur = 20,
      max = max(filtered_data$mag, na.rm = TRUE),
      radius = 15,
      gradient = list("0" = "blue", "0.5" = "lime", "1" = "red")
    )
} else {
  print("Pas de données valides pour la Heatmap")
  leafletProxy("map") %>% clearHeatmap()
}

  } else {
    # Basculer vers les marqueurs classiques
    leafletProxy("map", data = selected_data()) %>%
      clearHeatmap() %>%
      addCircleMarkers(
        ~longitude, 
        ~latitude,
        radius = ~mag * input$radius / 2,
        color = ~colorNumeric(
          palette = c("#FF7F7F", "#FF6666", "#FF4500", "#D03028", "#AD2823"),
          domain = data$mag
        )(mag),
        stroke = FALSE,
        fillOpacity = 1,
        popup = ~paste(
          "<b>Lieu :</b>", place, "<br>",
          "<b>Date :</b>", format(as.Date(time), "%d %B %Y"), "<br>",
          "<b>Magnitude :</b>", mag, "<br>",
          "<b>Profondeur :</b>", depth, "km"
        )
      )
  }
})



  # Tableau interactif
  output$table <- renderDT({
    datatable(selected_data()[, c("time", "latitude", "longitude", "mag", "depth")], 
              options = list(pageLength = 10), 
              selection = "single")
  })
  
  
  # Graphique temporel
  output$time_series <- renderPlotly({
    data %>%
      mutate(date = as.Date(time)) %>%
      group_by(date) %>%
      summarise(
        Total_Séismes = n(),
        Magnitude_Moyenne = mean(mag, na.rm = TRUE)
      ) %>%
      plot_ly(x = ~date, y = ~Total_Séismes, type = 'scatter', mode = 'lines', name = "Nombre de séismes", line = list(color = "blue")) %>%
      add_trace(y = ~Magnitude_Moyenne, name = "Magnitude moyenne", yaxis = "y2", line = list(color = "red")) %>%
      layout(
        title = "Évolution des séismes dans le temps",
        xaxis = list(title = "Date"),
        yaxis = list(title = "Nombre de séismes"),
        yaxis2 = list(overlaying = "y", side = "right", title = "Magnitude moyenne"),
        legend = list(orientation = "h")
      )
  })
  
  # Distribution des magnitudes
  output$magnitude_distribution <- renderPlotly({
    data %>%
      plot_ly(x = ~mag, type = "histogram", nbinsx = 20) %>%
      layout(
        title = "Répartition des Magnitudes",
        xaxis = list(title = "Magnitude"),
        yaxis = list(title = "Nombre de Séismes")
      )
  })
  
  # Répartition géographique par profondeur
output$depth_scatter <- renderPlotly({
  data %>%
    plot_ly(
      x = ~longitude, 
      y = ~latitude, 
      color = ~depth, 
      colors = scales::viridis_pal()(100),  # Utilisation de Viridis via scales
      size = ~mag, 
      type = "scatter", 
      mode = "markers"
    ) %>%
    layout(
      title = "Répartition Géographique par Profondeur",
      xaxis = list(title = "Longitude"),
      yaxis = list(title = "Latitude"),
      coloraxis = list(colorbar = list(title = "Profondeur (km)"))
    )
})

  # Comparaison régionale
  output$regional_comparison <- renderPlotly({
    data %>%
      mutate(region = case_when(
        longitude < -115 ~ "Ouest",
        longitude >= -115 & longitude < -100 ~ "Centre",
        TRUE ~ "Est"
      )) %>%
      mutate(date = as.Date(time)) %>%
      group_by(region, date) %>%
      summarise(n = n(), .groups = "drop") %>%
      plot_ly(
        x = ~date, 
        y = ~n, 
        color = ~region, 
        type = "bar"
      ) %>%
      layout(
        title = "Comparaison des Séismes par Région",
        xaxis = list(title = "Date"),
        yaxis = list(title = "Nombre de Séismes"),
        barmode = "stack"
      )
  })
  
  # Proportions des types de séismes
  output$type_pie_chart <- renderPlotly({
    data %>%
      count(type) %>%
      plot_ly(labels = ~type, values = ~n, type = "pie") %>%
      layout(
        title = "Proportions des Types de Séismes"
      )
  })
  
  # Corrélation magnitude vs profondeur
  output$magnitude_depth_correlation <- renderPlotly({
    data %>%
      plot_ly(
        x = ~depth, 
        y = ~mag, 
        type = "scatter", 
        mode = "markers", 
        color = ~mag,
        colors = "Blues"
      ) %>%
      layout(
        title = "Corrélation entre Magnitude et Profondeur",
        xaxis = list(title = "Profondeur (km)"),
        yaxis = list(title = "Magnitude")
      )
  })
  
  # Télécharger les données
  output$downloadData <- downloadHandler(
    filename = function() {
      paste("seismes_filtres_", Sys.Date(), ".csv", sep = "")
    },
    content = function(file) {
      write.csv(selected_data(), file, row.names = FALSE)
    }
  )
  
  # Réinitialisation des filtres et du tableau
  proxy <- dataTableProxy("table")
  observeEvent(input$reset, {
    updateSliderInput(session, "magnitude", value = c(2, 5))
    updateSliderInput(session, "depth", value = c(0, 50))
    selectRows(proxy, NULL)
  })
}

```

Lancement application :

```{r, echo=FALSE}
# Lancement de l'application
shinyApp(ui = ui, server = server)
```

Etude annexe :
```{r}
summary(data$depth)
data %>% filter(depth == 123.04)

library(RColorBrewer)
display.brewer.all()


```


